臺灣高等法院高雄分院民事裁定　　　　　 96年度抗字第132號
抗　告　人　甲○○
相　對　人　乙○○
上列抗告人與相對人間定暫時狀態處分事件，抗告人對於民國96
年3 月30日台灣屏東地方法院95年度裁全字第3563號裁定，提起
抗告，本院裁定如下：
    主  文
抗告駁回。
抗告訴訟費用由抗告人負擔。
    理  由
一、抗告意旨略以：坐落屏東市○○段270 、270-1 、281 地號
    之土地及土地上建物即門牌號碼屏東市崇蘭里清美巷5 號房
    屋，係抗告人所有。因抗告人之前開土地屬袋地，數十年來
    均須通行相對人所有同地段275-1 地號土地之「清美巷」巷
    道，始能與外聯接道路。而該巷道供公眾進出通行迄今已長
    達四、五十年以上，不僅經編定為「清美巷」，且亦經屏東
    縣政府認定該巷道為「現有巷道」，已具有「公用地役關係
    」，詎相對人將該巷道予以封閉圍堵，致使抗告人無法通行
    ，並影響公共交通及安全，抗告人就相對人所有同地段275-
    1 地號土地之通行權是否存在，即有定暫時狀態之必要。又
    抗告人依民法第787 條主張袋地通行權，而通行之處所及方
    法即係通行「清美巷」此一具有公用地役關係之既有巷道，
    相對人對此既有巷道之土地，依法無法收回供己使用，尤無
    可能在此建築房屋，而須提供予公眾通行使用，則抗告人主
    張通行該既有巷道，顯完全未損及相對人之利益。而相對人
    所主張另外可提供同地段267-4 地號、265-1 地號土地，供
    抗告人通行，反造成相對人額外之損害。原裁定駁回抗告人
    之聲請，顯有違誤，應予廢棄云云。
二、經查：
  (一)按於爭執之法律關係，為防止發生重大之損害或避免急迫之
    危險或有其他類似之情形而有必要時，得聲請為定暫時狀態
    之處分，民事訴訟法第538 條第1 項定有明文。準此，定暫
    時狀態處分之要件有二，首先須有爭執之法律關係，亦即就
    本案訴訟標的向法院請求為一暫時處分之權利；其次須有保
    全必要性，亦即有為防止發生重大之損害或避免急迫之危險
    或有其他類似之情形，始足當之。
  (二)抗告人主張其所有土地係袋地，依民法第787 條之規定，對
    相對人所有之275-1 地號土地有袋地通行權，而主張通行方
    式係經由相對人所有之275-1 地號土地西側開闢三點五公尺
    寬之車道向南銜接公路。然查，相對人於原審具狀及於原審
    法官會同履勘現場時表示：同意抗告人由抗告人所有270 地
    號向北經由相對人所有之同段267-4 地號、265-1 地號土地
    向東銜接太原路，可達車輛通行效益等情，有相對人95年11
    月3 日答辯狀、同段267-4 地號及265-1 地號土地之登記謄
    本、地籍圖謄本、原審96年1 月31日執行（勘測）筆錄可稽
    （原審卷第35頁、第49至51頁、92頁）），則抗告人在本案
    訴訟未終結前，縱無法依抗告人所主張之上開方法通行，但
    實際上可依相對人同意方法通行，即尚無發生重大之損害或
    急迫之危險或有其他類似之情形，其聲請就相對人所有之27
    5-1 地號土地西側開闢三點五公尺土地供其通行使用，並將
    該通路上之地上物拆除暨容忍其通行之定暫時狀態處分，自
    不具備保全之必要性。至於抗告人所主張之「清美巷」為現
    有巷道，具有公用地役關係及其所主張通行方法，為民法第
    787 條規定所謂於通行必要之範圍內，擇其周圍地損害最少
    之處所及方法云云，均係訴訟實體之問題，是否有理，應由
    本案訴訟予以判斷解決，非本件定暫時狀態處分裁判中所能
    解決。
三、綜上所述，抗告人之本件定暫時狀態處分聲請，不具備保全
    之必要性，原法院駁回抗告人之聲請，委無不合。抗告人指
    摘原裁定不當，求予廢棄改判，為無理由，抗告應予駁回。
四、據上論結，本件抗告為無理由，爰依民事訴訟法第495 條之
    1 、第449 條第1 項、第95條、第78條，裁定如主文。
中　　華　　民　　國　　96　　年　　5 　　月　　25　　日
                            民事第一庭
                                審判長法官  黃金石
                                法      官  林健彥
                                法      官  簡色嬌
以上正本證明與原本無異。
如不服本裁定應於送達後10日內向本院提出再抗告狀 (並按他造
當事人之人數附繕本)， 並繳納再抗告費新臺幣1,000 元。再為
抗告應以適用法規顯有錯誤為理由，並經本院之許可，該許可以
原裁定所涉及之法律見解具有原則上之重要性者為限，並委任律
師為代理人。
中　　華　　民　　國　　96　　年　　5 　　月　　25　　日
                                書  記  官  黃一秋
附註：
抗告人之配偶、三親等內之血親、二親等內之姻親，或抗告人為
法人、中央或地方機關時，其所屬專任人員具有律師資格並經法
院認適當者，亦得為第三審代理人。抗告人或其法定代理人具有
律師資格者及前項情形，應於提起抗告或委任時釋明之。
